臺灣桃園地方法院民事判決　九十一年度訴字第三六二號
　　原　　　告　聯邦商業銀行股份有限公司
　　法定代理人　戊○○
　　訴訟代理人　丁○○
　　被　　　告　丙○○
　　　　　　　　甲○○○
　　訴訟代理人　乙○○
右當事人間請求清償債務事件，本院判決如左：
    主      文
被告應連帶給付原告新台幣肆佰萬元，及自民國九十年八月二十五日起至清償日止，
按年息百分之八點七五計算之利息，與自民國九十年九月二十五日起至清償日止，其
逾期在六個月以內者，按上開利率之百分之十，逾期在六個月以上者，按上開利率百
分之二十計付之違約金。
訴訟費用由被告連帶負擔。
    事      實
一、原告方面：
（一）聲明：如主文第一項所示。
（二）陳述：
      被告丙○○於民國（下同）八十八年八月二十五日，邀同被告乙○○、甲○○
      ○為連帶保證人，向原告借款新台幣（下同）四百萬元，約定利息按原告訂定
      之基本放款利率百分之八點三加碼年息百分之零點五五機動計息【本件原告得
      請求全部給付時，基本放款利率為百分之八點二，經加百分之零點五五後，原
      告得請求之利率為百分之八點七五】，約定自八十八年八月二十五日起至九十
      五年八月二十五日止，按月繳息，本金自九十年九月二十五日起，以每一個月
      為一期，共分六十期，按期攤還，如未按期攤還本金或繳納利息時，視為全部
      到期，除仍按上開利率計息外，逾期在六個月以內者，按上開利率之百分之十
      ，逾期在六個月以上者，按上開利率百分之二十加付違約金；惟上開借款，被
      告僅攤還至九十年八月二十四日止，尚結欠如主文所示之本金、利息及違約金
      。迭經催討無效，依授信約定書第五條第一項約定，本案借款視同全部到期，
      爰依借貸契約及連帶保證契約，提起本件訴訟。
（三）證據：提出借據一份、授信約定書三份、授信明細查詢單一紙、單筆授信攤還
      及收息紀錄查詢單二紙、被告三人之戶籍謄本各一份、撥貸證明單二紙、基本
      放款利率表一紙為證。
二、被告方面：
（一）聲明：原告之訴駁回。
（二）陳述：
      被告丙○○確實有向原告借四百萬元這部分沒有意見，但是現在被告之不動產
      沒有辦法變現，所以無法一次清償，而且原告請求的利率過高，且有加碼年息
      百分之零點五五，不知此為何意，訴訟費用由被告負擔是不合理的。另因兩造
      訂有借據，原告可以用裁決的方式，不必用訴訟的方式增加被告的負擔。
    理      由
一、本件原告主張之事實，業據其提出借據一份、授信約定書三份、授信明細查詢單
    一紙、單筆授信攤還及收息紀錄查詢單二紙、撥貸證明單二紙、基本放款利率表
    一紙為證；被告雖對此並不爭執，惟辯稱原告請求之利率過高，且有加碼年息百
    分之零點五五，不知此為何意；另因其所有之不動產沒有辦法變現，所以無法一
    次清償等語，資為置辯。經查：
（一）原告主張被告三人有於八十八年八月二十五日與原告訂立本件借款契約及連帶
      保證契約，向原告借款四百萬元一情，有原告提出借據一份、授信約定書三份
      、授信明細查詢單一紙、單筆授信攤還及收息紀錄查詢單二紙、撥貸證明單二
      紙為證，被告對此亦不爭執，且自承借據上之簽名及蓋章均為伊所為，是應認
      原告此部分之主張為真實。
（二）參諸原告提出，被告所不爭執之借據第四條第一項約定：「利息依貴行基本放
      款利率百分之八點三加碼年息百分之零點五五計算（目前為百分之八點八五）
      按期付息，上開借款利率，同意隨貴行基本放款利率變動而調整；如蒙貴行同
      意暫按較低利率優惠計息時，貴行並得隨時視情況減少或中止優惠，恢復上開
      利率計息。」是應認兩造利率約定係採取機動利息。
（三）又原告主張被告自九十年八月二十五日即未依約繳息一情，有原告提出單筆授
      信攤還及收息紀錄查詢單二紙為證，被告對此亦不爭執；再依原告提出，被告
      不爭執之授信約定書第五條第一項約定：「立約人對貴行所負之一切債務，如
      有左列情形之一時，無須由貴行事先通知或催告，貴行得隨時減少對立約人之
      授信額度，或縮短借款期限，或視為全部到期：（一）任何一宗債務不依約清
      償本金或利息者。」應認原告得請求全部給付之時點為九十年八月二十五日，
      再依卷附原告提出基本放款利率表一紙，斯時原告之基本放款利率為百分之八
      點二之事實，堪予認定。
（四）再被告雖辯稱，其不知兩造利率之約定有加碼百分之零點五五云云；惟查，原
      告提出之借據，確為被告親為簽名及蓋章，已如前述，且被告已依借據約定之
      利率百分之八點八五（已加碼）繳息達一年六月餘，此有原告提出，被告不爭
      執之單筆授信攤還及收息紀錄查詢單二紙為證。按當事人對於他造主張之事實
      ，為不知或不記憶之陳述者，應否視同自認，由法院審酌情形斷定之，民事訴
      訟法第二百八十條第二項定有明文。本院審酌上情，認被告此部分之抗辯，尚
      不足採。
（五）從而，原告依基本放款利率百分之八點二加碼年息百分之零點五五之利率請求
      ，為有理由，堪予採信。被告復辯稱其所有之不動產無法變現，故無法為一次
      清償等語，惟此係就系爭債務之償還能力以為抗辯，與本件借貸契約及連帶保
      證契約之成立無涉，是被告此部分之抗辯，亦無足採。
三、綜上所述，原告依消費借貸及連帶保證契約請求被告應連帶給付原告如主文第一
    項所示之金額，為有理由，應予准許。又按訴訟費用，由敗訴之當事人負擔，民
    事訴訟法第七十八條定有明文；本件原告請求既經全部准許，揆諸前開法條規定
    ，訴訟費用當由敗訴之當事人即被告負擔，自不待言。
四、至被告辯稱因兩造訂有借據，原告可以用裁決的方式，不必用訴訟的方式增加被
    告的負擔云云；經查本件原告前雖曾就系爭債務向本院聲請對被告三人核發支付
    命令，惟因該支付命令無法送達被告三人致該支付命令失其效力，有原告提出本
    院九十年度促字第四六六二七號支付命令及通知各一紙為證；且原告提起本件訴
    訟，符合民事訴訟法第二百四十九條第一項所列各款之訴訟要件，亦有利用民事
    訴訟程序之實質上的利益及必要性，已如前述，是被告此部分之抗辯，尚非可取
    ，附此敘明。
五、據上論結，原告之訴為有理由，依民事訴訟法第七十八條、第八十五條第二項，
    判決如主文。
中　　　華　　　民　　　國　　九十一　　年　　　六　　　月　　  十八　　日
                              臺灣桃園地方法院民事第二庭
~B審判長法官　邱瑞祥
~B法　　　官　呂仲玉
~B法　　　官　陳心婷
右正本係照原本作成
如對於本判決上訴，須於判決送達後二十日內向本院提出上訴狀。
中　　　華　　　民　　　國　　九十一　　年　　　六　　　月　　　十九　　日
　　　　　　　　　　　　　　　　　　　　法院書記官　 黃文琪
